最高法院刑事判決　　　　　　　　　　 111年度台非字第81號
上　訴　人　最高檢察署檢察總長
被　　　告　蔣慧錦



上列上訴人因被告詐欺等罪案件，對於臺灣臺中地方法院中華民
國111年3月31日定應執行刑之確定裁定（111年度聲字第882號，
聲請案號：臺灣臺中地方檢察署111年度執聲字第564號），認為
部分違背法令，提起非常上訴，本院判決如下：
    主  文
原裁定關於併科罰金部分之應執行刑及其易刑標準均撤銷。
    理  由      
一、非常上訴理由稱：「按未受請求之事項予以判決者或所載理
    由矛盾者，其判決當然違背法令，刑事訴訟法第379 條第12
    款、第14款定有明文。而確定之裁判，如其內容為關於實體
    之事項，以裁定行之者，諸如更定其刑、定應執行之刑、單
    獨宣告沒收、減刑、撤銷緩刑之宣告、易科罰金、保安處分
    及有關免除刑之執行、免除繼續執行或停止強制工作之執行
    等裁定，均與實體判決具同等效力，除得為非常上訴之對象
    外，亦有一事不再理原則之適用（最高法院108 年度台非字
    第71號判決、106年度台抗字第535號判決意旨參照）。經查
    ，被告蔣慧錦因犯詐欺案件，符合數罪併罰，有二裁判以上
    ，故臺灣臺中地方檢察署檢察官以111年度執聲字第564號，
    就宣告多數有期徒刑部分，依刑法第53條、第51條第5 款之
    規定，向臺灣臺中地方法院聲請定應執行之刑；另以111 年
    度執聲字第635 號，就宣告多數罰金部分，依刑法第53條、
    第51條第7 款之規定，向臺灣臺中地方法院聲請定應執行之
    刑（罰金定刑部分刻由臺灣臺中地方法院以111 年度聲字第
    943號審理中）。詎臺灣臺中地方法院於民國111 年3月31日
    以111年度聲字第882號裁定，除就有期徒刑部分定應執行有
    期徒刑3年2月外，竟另就未受請求之罰金部分，亦定應執行
    罰金新臺幣16萬元，並已確定，且其裁定理由為：『按裁判
    確定前犯數罪者，併合處罰之；數罪併罰，有二裁判以上者
    ，依刑法第51條之規定，定其應執行之刑；又宣告多數有期
    徒刑，於各刑中之最長期以上，各刑合併之刑期以下定其刑
    期，但不得逾30年。刑法第50條第1 項前段、第53條、第51
    條第5 款分別定有明文……在量刑權之法律拘束性原則下，
    依刑法第51條第5 款之規定，採限制加重原則，以宣告各刑
    中之最長期為下限，各刑合併之刑期為上限，但最長不得逾
    30年，資為量刑自由裁量權之外部性界限』，可證原裁定定
    應執行刑內容之根據及論理亦全然針對在刑法第51條第5 款
    ，然卻於主文突就宣告多數罰金部分，定應執行罰金16萬元
    ，此部分主文與理由顯然矛盾。又被告蔣慧錦所犯詐欺案，
    宣告多數罰金刑部分，檢察官已以111年度執聲字第635號另
    案聲請定應執行刑。是本件裁定有違反不告不理原則，且主
    文與理由矛盾，依首揭所述，其裁定當然違背法令，並讓被
    告有遭受雙重處罰之危險，案經確定而不利於被告，爰依刑
    事訴訟法第441條、第443條提起非常上訴，以資糾正」等語
    。
二、本院按：
（一）定應執行刑之裁定，具有與科刑判決同一之效力，倘有違
      背法令，而於被告不利，應許提起非常上訴，以資救濟。
      又除有特別規定外，未受請求之事項予以判決者，其判決
      當然違背法令，刑事訴訟法第379 條第12款定有明文。已
      判決確定之數罪，關於定應執行刑之裁定，係由檢察官依
      職權聲請法院為之，法院如就未受請求之事項，逕以裁定
      定其應執行刑，既生實體刑罰確定之效果，基於同一法理
      ，自屬未受請求之事項予以裁判之當然違背法令。此外，
      關於此項裁定之主文，與其理由說明相互矛盾者，參諸刑
      事訴訟訟法第379 條第14款後段所定判決當然違背法令之
      事由，亦屬裁判當然違背法令。
（二）查被告蔣慧錦因詐欺等罪，經判處如原確定裁定附表所示
      之刑確定。依卷附檢察官聲請書所載，係就各罪所處有期
      徒刑部分，依刑法第53條、第51條第5 款之規定，聲請定
      其應執行之有期徒刑。至於各罪併科罰金部分，則不在檢
      察官聲請之列。原確定裁定不察，猶就檢察官未聲請之併
      科罰金部分，一併定其應執行罰金新臺幣16萬元，並諭知
      如易服勞役之折算標準，顯有未受請求之事項予以裁定之
      違法；且原確定裁定理由僅論及刑法第51條第5 款宣告多
      數有期徒刑者，卻於主文就宣告多數罰金部分，定應執行
      罰金刑，亦有主文與理由矛盾之違誤。原確定裁定就併科
      罰金定應執行刑部分，自有未受請求之事項予以裁定及理
      由矛盾之違背法令。案經確定，且不利於被告，非常上訴
      意旨執以指摘原確定裁定此部分違背法令，為有理由。自
      應由本院將原確定裁定此部分撤銷，以資救濟。又此部分
      係未受請求之訴外裁判，既經撤銷，瑕疵即已治癒而生改
      判之效果，毋庸再為發回之諭知，併予指明。
據上論結，應依刑事訴訟法第447 條第1項第1款前段，判決如主
文。
中    華    民    國   111    年    6     月    16    日
                  刑事第五庭審判長法  官  李  錦  樑
                                  法  官  周  政  達
                                  法  官  林  孟  宜
                                  法  官  吳  淑  惠
                                  法  官  錢  建  榮
本件正本證明與原本無異
                                  書記官
中    華    民    國   111    年    6     月    21    日